【裁判字號】    89,婚,138
【裁判日期】    900328
【裁判案由】    離婚
【裁判全文】
臺灣臺北地方法院民事判決  八十九年度婚字第一三八號
    原      告  乙○○
    訴訟代理人  楊進興律師
    被      告  甲○○      住台北市○○路三００號
                            身.
右當事人間請求離婚事件，本院判決如左：
    主    文
准原告與被告離婚。
訴訟費用由被告負擔。
    事    實
甲、原告方面：
一、聲明：如主文所示。
二、陳述：
    (一)原告與被告於民國六十年間結婚，育有一子一女均已成年。原告任職公立醫院
      為公務員，被告為家庭主婦。原告於婚後將收入交付被告掌管，詎被告竟矇蔽
      原告，對外濫行將金錢貸與娘家親人及第三人，嗣遭倒債，所有積蓄新台幣（
      以下同）四千餘萬元均虧損殆盡，目前尚欠負地下錢莊等債主一、二千萬元之
      債務，地下錢莊等常至原告任職之仁愛醫院搔擾，例如訴外人王素歆於原告開
      會時，到會場原告要錢，因此遭長官指責，病人見此亦紛紛走避，原告幾無法
      正常執行業務；另被告之債權人到家裡搔擾；原告又被列為刑案被告，原告一
      生所得全遭被告揮霍殆盡，被告所為影響婚姻美滿，原告身心各方面均已達痛
      苦不堪之程度。被告將金錢貸與娘家親人而被倒帳，應由被告娘家的親人援助
      被告，自無由原告再付贍養費之理。茲兩造婚姻有難以維持婚姻之重大事由，
      爰依民法第一千零五十二條第二項規定，訴請離婚。
三、證據：提出戶籍謄本、戶口名簿、臺灣臺北地方法院八十八年度拍字第三０一三
    號民事裁定、八十九年度促字第五三八號及八十八年度促字第五六四八八號支付
    命令、訴外人吳信一出具之切結書、訴外人王素歆於八十八年九月二十九日寫給
    兩造之存證信函、彰化銀行匯款回條聯單、原告八十八年度各類所得扣繳憑單、
    臺灣臺北地方法院檢察署八十九年度偵字第一四七九七號傳票各影本乙份為證。
乙、被告方面：
一、聲明：駁回原告之訴。
二、陳述：
    (一)兩造為夫妻關係，為理財、避稅之故，原告曾至陽信商業銀行股份有限公司（
      下稱陽信銀行）簽署授信約定書，以不動產設定抵押權予陽信銀行，完成借款
      手續，但並未實際借款。嗣因娘家親戚及第三人向被告借款，被告乃自行請求
      陽信銀行撥款，因此借款之事原告不知情。原告所賺的金錢數千萬元及向陽信
      商業貸款四千餘萬元，借給娘家舅舅約六千餘萬元，表弟四千餘萬元週轉，沒
      有料到被倒帳，借款人簽發給付被告之支票亦遭退票，其中舅舅吳信一尚欠被
      告約五千萬元。被告目前住朋友家，有必要拿東西才回去，原告應付贍養費及
      將被告母親墓園北遷，被告才願意離婚。
    (二)原告所指被搔擾之事確屬實情，因為被告舅舅以被告為保證人向第三人借款，
      被告認為借款已經還清，但債權人說僅所付款項係供清償利息，尚有本金未清
      ，故向原告提起詐欺告訴；另有債權人到家裡要打兩造兒子及噴漆，說被告欠
      債不還。
丙、本院依職權向陽信銀行函查兩造債務情形。
    理    由
一、原告主張兩造為夫妻關係，現仍存續中，有戶籍謄本、戶口名簿在卷可按，且為
    被告所不爭執，堪信為真實。
二、按民法第一千零五十二條條第二項規定「有前項以外之重大事由，難以維持婚姻
    者，夫妻之一方得請求離婚。但其事由應由夫妻之一方負責者，僅他方得請求離
    婚。」；最高法院八十六年三月四日八十六年度第二次民事庭會議決議載：「民
    法親屬編於民國七十四年修正後，於第一千零五十二條增列第二項離婚事由之概
    括規定，其目的在使夫妻請求裁判離婚之事由較富彈性。是夫妻間發生足使婚姻
    難以維持之重大事由者，雖不符合該條第一項所列各款情形，亦無不准依該法條
    第二項訴請離婚之理。」等見解，可知為符合現代多元化社會生活需要，使裁判
    離婚之事由較富彈性，當婚姻破裂，夫妻主觀上無繼續履行共同生活之意願，客
    觀上亦無回復共同生活之可能時，即得請求離婚。經查：
    (一)原告主張被告除將所有積蓄借給他人外，另以原告向陽信銀行設定之抵押權為
      擔保，向陽信銀行借款四千五百萬元，被告截至九十年一月十日尚欠陽信銀行
      四千四百六十三萬三千九百零六元，現遭倒債及銀行聲請拍賣原告所有之不動
      產之事實，為兩造所不爭執，復有臺灣臺北地方法院八十八年度拍字第三０一
      三號裁定、八十九年度促字第五三八號及八十八年度促字第五六四八八號支付
      命令、訴外人吳信一出具之切結書、訴外人王素歆於八十八年九月二十九日寫
      給兩造之存證信函、彰化銀行匯款回條聯單及陽信銀行九十年一月三十日陽信
      總秘字第九○○○○○○○六一號函為證，堪信為真實。原告將所得交付被告
      ，供照顧家庭，被告竟事前未經原告同意，事後未予告知情況下，將原告工作
      所得及隱瞞原告向陽信銀行貸款之四千五百萬元借給他人，又向訴外人王素歆
      借款，迨至陽信銀行聲請裁定拍賣原告不動產及訴外人王素歆向被告要錢時，
      原告始知其所得已被耗費殆盡，且有高額負債，陽信銀行聲請拍賣其不動產。
      按夫妻應遵守誠信原則，彼此互信，原告基於信任將所得交付被告處理，被告
      向銀行貸款四千五百萬及出借數千萬元給他人時，理應徵得原告同意，並告知
      用途，詎被告未取得原告之同意，不僅將原告之工作所得借給他人，又向陽信
      銀行貸款四千五百萬元，而原告任職市立醫院之主任醫生，年薪約四百萬元，
      有扣繳憑單可證，被告僅向陽信銀行貸款之數額即相當於原告十餘年之薪水，
      上開貸款一個月的利息即三十餘萬元，相當於原告之月薪，因此被告擅自高額
      借款、貸款之行為，顯已破壞夫妻之互信基礎。
    (二)查被告之債權人王素歆於原告開會時，派人到會場向原告要債；另被告之債權
      人到家中噴油漆，指控被告欠錢不還；又控告被告詐欺之事實，均被告所不爭
      執，復有八十九年度偵字第一四七九七號刑事傳票可證，足證被告因巨額債務
      問題，未妥善處理，債權人認夫妻一體致向原告索債，牽累原告，以原告身為
      市立醫院主任醫師之地位，多次遭人到任職之醫院在大庭廣眾面索欠債，又被
      控共謀詐欺之嫌，原告生活因被告不當借貸行為，造成極大困擾，亦失顏面。
    (三)被告表示若兩造就贍養費及其母親墓園北遷之事能談妥，伊願意離婚；被告坦
      承有過失，目前與原告處於分居狀態中，只有需要拿東西時才回家，兩造目前
      除談有關子女之事以外，並不交談，足證被告繼續婚姻之意願不強烈。
    (四)綜上，兩造顯見兩造婚姻因巨額債務問題已有裂痕，主觀上已無共同生活之意
      願，客觀上兩造愛情喪失，已無和諧之希望，不可能回復婚姻共同生活，若仍
      強求維持婚姻之名，而無婚姻之實，不僅無法改善兩造之關係，彼此傷害更深
      ，故兩造有難以維持婚姻之重大事由。且此事由之發生源於被告不當之借、貸
      款，被告應負較大之責任，從而，原告以兩造婚姻有難以維持婚姻之重大事由
      ，依民法第一千零五十二條第二項規定，訴請離婚，為有理由，應予准許。
三、本件事證已臻明確，兩造其餘攻擊防禦方法及所為之舉證，於本件判決結果不生
    影響，自無庸再予一一審酌，附此敘明。
四、結論：本件原告之訴，為有理由，依民法第七十八條，判決如主文。
中      華      民      國    九十    年    三      月      二十八      日
                                 家事法庭法  官   林妙黛
右正本係照原本作成
如對本判決上訴，須於判決送達後二十日之不變期間內，向本院提出上訴狀。
中      華      民      國    九十    年    三      月      二十九      日
                                     書  記  官   張進益
                                                          77


司法院資訊處製作；財團法人民間司法改革基金會備份。
